【裁判字號】    96,婚,1102
【裁判日期】    970219
【裁判案由】    履行同居
【裁判全文】
臺灣桃園地方法院民事判決              96年度婚字第1102號
原      告  乙○○
被      告  丙○○
上列當事人間請求履行同居事件，本院於民國97年1 月29日言詞
辯論終結，判決如下：
    主      文
被告應與原告同居。
訴訟費用由被告負擔。
    事實及理由
一、本件原告起訴主張：兩造於民國88年3 月20日結婚 (起訴狀
    誤載為87年9 月29日），約定共同住所為桃園縣中壢市○○
    路341 號6 樓，夫妻感情原本融洽，詎被告自96年11月19日
    起離家出走，迄今未返家與原告履行同居，被告無正當理由
    拒絕與原告履行同居，顯係違背夫妻互負同居之義務，爰依
    民法第1001條之規定，訴請被告應與原告同居。並聲明：被
    告應與原告同居。
二、被告則以：原告自96年2月底至96年11月間被告離家止，一
    直沒有工作，家庭生活開銷均由被告負擔，又原告喜歡賭博
    ，經常整天都不在家，被告因認無法再與原告共同生活，故
    於96年11月19日離家在外居住，被告不願返家與原告履行同
    居等語置辯。並聲明：原告之訴駁回。
三、查兩造於88年3月20日結婚，婚後同住在桃園縣中壢市○○
    路341號6樓，被告於96年11月19日離家，迄今未歸等事實，
    為兩造所不爭執，並有戶籍謄本、受（處）理失蹤人口案件
    登記表附卷可稽，應堪信為真實。
四、按「夫妻互負同居之義務，但有不能同居之正當理由者，不
    在此限。」，民法第1001條定有明文。查兩造婚姻關係既仍
    存續，依法即互負同居義務，民法第1001條規定所謂有拒絕
    履行同居之正當理由，係指依一般社會觀念及客觀標準觀察
    ，履行同居為不合理者而言，即夫妻間有不堪同居或不宜同
    居之事由，或依其情形要求夫妻同居為不合理者。
五、本件被告於兩造婚姻存續間離家未歸，其自應就有不能同居
    之正當事由，負舉證責任。查原告原在越南工作，於96年2
    月底返台後因未能即時尋得適合工作，暫時失業在家，自同
    年11月被告離家後已重新就業，原告失業期間，家中開銷多
    由被告工作收入支應等情，為兩造所不爭執，堪信為真實。
    按夫妻係各立於平等、獨立之地位，以永久共同為目的，對
    於其婚姻生活，均應悉心協力經營，相互扶持、照顧。倘一
    方因非自願性因素喪失工作，而有賴他方配偶扶養照顧，夫
    妻雙方即應本於互信、互諒、互愛精神，共同尋求相互配合
    及解決之道，不能逕以無力獨立負擔家計、不堪負荷為由，
    即不顧夫妻間相互扶助之義務，離家不歸。本件原告為50年
    11月26日生，現年46歲，有原告提出之戶籍謄本在卷可憑，
    以原告已值壯年，加上目前經濟景氣不佳，失業率居高不下
    ，原告主張其為非自願性失業乙節，應堪採信。再原告於96
    年11月被告離家後，已重新就業，失業期間僅約9 個月，應
    未逾一般夫妻所得容忍之程度，是原告暫時失業致無力負擔
    家計，尚難謂為被告不履行同居之正當事由。至被告稱原告
    終日沈溺賭博，棄家庭於不顧乙節，為原告所否認，而證人
    即原告之母甲○○則到庭證稱：原告是有在賭博，但只是偶
    爾為之，至於前去賭博的確切頻率，伊不清楚等語，是依現
    存證據，本院僅得認定原告或有賭博之嗜好，但非經常為之
    ，尚不足認已影響兩造婚姻生活之正常經營。綜上，被告上
    開指陳事由，均難認構成被告拒絕履行同居之正當事由，是
    原告本於夫妻關係，訴請被告履行同居，依法應予准許。
六、據上論結，本件原告之訴為有理由，依民事訴訟法第78條，
    判決如主文。
中    華    民    國    97    年    2     月    19    日
                  家事法庭法  官  劉佩宜
以上正本係照原本作成
如對本判決上訴，須於判決送達後20日內向本院提出上訴狀
中    華    民    國    97    年    2     月    19    日
                          書記官  陳月桂


司法院資訊處製作；財團法人民間司法改革基金會備份。
